臺灣板橋地方法院交通事件裁定　　　　94年度交聲字第1361號
原處分機關　臺北市交通事件裁決所
異　議　人
即受處分人　乙○○
上列受處分人因違反道路交通管理處罰條例案件，對於臺北市交
通事件裁決所中華民國94年6 月30日北市裁一字第裁22-A1A0000
00-0號、第裁22-A1A000000-0號裁決處分（原舉發案號：臺北市
政府警察局北市警交大字第A1A107551 號）聲明異議，本院裁定
如下：
    主  文
異議均駁回。
    理  由
一、原處分意旨略以：異議人即受處分人乙○○於民國94年2 月
    5 日13時15分許，駕駛車牌號碼AVD-657 號重型機車沿臺北
    市○○○路由南往北方向行駛，行經重慶南路與貴陽街口，
    因有「闖紅燈」及「違反道路交通安全規則肇事致人受傷」
    等違規行為，經臺北市政府警察局執勤員警製單舉發，並查
    證違規屬實，乃依道路交通管理處罰條例第53條（贅引第1
    項）、第63條第1 項第3 款（漏引第3 款）規定，裁處罰鍰
    新臺幣（下同）1,800 元並記違規點數3 點，另依同條例第
    61條第3 項前段（贅引第1 款）規定，記違規點數3 點（合
    計記違規點數6 點）。
二、異議意旨略以：異議人當日沿臺北市○○○路外側車道由南
    往北方向行駛，幾乎快通過路口時，適逢燈光號誌由綠燈轉
    為紅燈，而在貴陽街待轉區擬由東往西方向行駛之對方機車
    ，未待其應遵守之燈光號誌完全變為綠燈，即匆忙往前行駛
    ，致異議人之機車與對方機車發生碰撞。原處分機關在無任
    何實據之情形下，逕認異議人闖紅燈，實難令人信服。倘若
    異議人確有闖紅燈，理應於通過路口之際即與其他車輛發生
    碰撞，原處分機關並未在現場目睹，復無路口照相，如何判
    斷異議人有闖紅燈？與其說有資料可供判斷，不如說係單憑
    受傷駕駛人單方指控所為之決定等語。
三、按汽車駕駛人，行經有燈光號誌管制之交岔路口闖紅燈者，
    處1,800 元以上5,400 元以下罰鍰，並記違規點數3 點，道
    路交通管理處罰條例第53條、第63條第1 項第3 款定有明文
    。又汽車行駛至交岔路口，其行進、轉彎，應遵守燈光號誌
    之指示，道路交通安全規則第102 條第1 項第1 款規定甚明
    ；而汽車駕駛人，駕駛汽車違反道路交通安全規則，因而肇
    事致人受傷者，記違規點數3 點，道路交通管理處罰條例第
    61條第3 項前段亦有明定。
四、本院判斷：
（一）本件異議人即受處分人乙○○於94年2 月5 日13時15分許
      ，駕駛車牌號碼AVD-657 號重型機車沿臺北市○○○路由
      南往北方向行駛，行經有燈光號誌管制之重慶南路與貴陽
      街口，因闖紅燈與甲○○所駕駛、沿貴陽街由東往西方向
      行駛、車牌號碼NNW-499 號重型機車發生碰撞而肇事，致
      甲○○受有左手小指擦傷、左骨盆腰部痠痛、左腳踝痠痛
      等傷害，經臺北市政府警察局執勤員警前往現場勘查跡證
      、繪製現場圖並詢問肇事雙方及證人丙○○後，研判異議
      人有「闖紅燈」及「違反道路交通安全規則肇事致人受傷
      」之違規行為，因而製單舉發，並指定應到案日期為94年
      4 月9 日，嗣異議人依限於同年3 月24日提出申訴，經原
      處分機關函請舉發單位查復及綜合有關資料審查結果，認
      上開違規屬實，乃依道路交通管理處罰條例第53條（贅引
      第1 項）、第63條第1 項第3 款（漏引第3 款）規定，裁
      處罰鍰1,800 元並記違規點數3 點，另依同條例第61條第
      3 項前段（贅引第1 款）規定，記違規點數3 點等情，有
      道路交通事故現場圖、補充資料表各1 件、談話紀錄表3
      件、初步分析研判表、舉發違反道路交通管理事件通知單
      、申訴書、臺北市政府警察局交通警察大隊94年4 月11日
      北市警交大四字第09431513800 號函、臺北市交通事件裁
      決所94年4 月22日北市裁一字第094337388400號函各1 件
      、違反道路交通管理事件裁決書2 件（以上均影本）附卷
      可稽。
（二）異議人雖以上揭情詞置辯，對原處分機關所為之裁決處分
      聲明異議。惟查：
   1、經本院傳喚證人甲○○到庭證述案發經過略謂：當時我騎
      機車先沿著臺北市○○○路由南往北方向行駛，至貴陽街
      待轉區停車準備左轉，看到貴陽街的燈光號誌變為綠燈後
      ，將機車慢慢往前行駛，前進了幾公尺後，異議人就駕駛
      機車突然撞過來，當時我的視線是往前看，沒有看到異議
      人之機車，但我左邊還有1 輛機車，該輛機車騎士之姓名
      為丙○○，他有注意到異議人之機車；事發之後，我被送
      到醫院住院，於2 、3 天後出院，出院時異議人已把我的
      機車修好，所以我不知道我的機車哪裡損壞等語（見本院
      94年8 月22日訊問筆錄第2 、3 頁）。另現場目擊證人丙○○於警詢時證稱：我當時騎車沿臺北市○○○路由南往
      北方向行駛，至貴陽街口暫停待轉區，等待沿貴陽街由東
      往西方向行駛，我暫停之後，有1 輛車號NNW-499 號機車
      （即甲○○之機車）隨後停在我機車右側之待轉區內，我
      看見（貴陽街之）燈光號誌轉換為綠燈後，我機車就起動
      欲往西行進，此時我看見1 輛車號AVD- 657號機車（即異
      議人之機車）由重慶南路由南往北方向直行，車速很快衝
      過來，我見狀立即煞車，但我右側待轉之車號NNW-499 號
      機車可能因視線被我擋到，未發現車號AVD-657 號機車駛
      來，我看到車號AVD-657 號機車之車頭撞擊車號NNW-499
      號機車之左側，兩車失控跌倒等語（見94年2 月5 日交通
      事故談話紀錄表）。經比對上揭2 位證人所述之經過情節
      ，互核相符，堪認所言屬實。且依道路交通事故現場圖、
      補充資料表所示，肇事現場留有異議人機車之煞車痕2.1
      公尺，但並無甲○○機車之煞車痕，而兩車之刮地痕均係
      由交岔路口東北角之貴陽街待轉區前方約7 公尺處附近開
      始往北方延伸，兩車之最後倒地位置則在重慶南路北向車
      道上，異議人機車之主要損壞情形為前車頭碰撞損壞、前
      輪方向內折彎，至於甲○○機車之主要損壞情形則為左中
      車身碰撞凹陷破損，足認甲○○之機車確係於直線駛出待
      轉區後，在甲○○毫無預期、而異議人煞車不及之狀況下
      ，在上開待轉區前方約7 公尺處附近，突遭異議人機車之
      車頭碰撞其左側車身而倒地受傷。據此，益徵證人甲○○
      上開所證其當時係見貴陽街之燈光號誌變為綠燈後，始將
      機車往前行駛；證人丙○○上開所證其看見貴陽街之燈光
      號誌轉換為綠燈後，異議人之機車始快速駛來等語，均非
      子虛。蓋擅闖紅燈者，既知對方車道隨時可能會有來車，
      為顧及自己生命、身體安全，衡諸一般常情，鮮有不注意
      左右來車而一昧冒然直行者，本件甲○○於停車起動直行
      後不久，在毫無預期、而異議人煞車不及之狀況下，突遭
      異議人機車車頭碰撞其左側車身，已如前述，顯然甲○○
      當時係見貴陽街之燈光號誌已轉變為綠燈，而信賴左右不
      可能有來車，始專注往前行駛，適異議人以相當車速駛至
      ，始因異議人煞車不及而碰撞肇事。另參以異議人於肇事
      後，於甲○○住院期間，主動為甲○○修復機車，已據證
      人甲○○證稱明確，倘如異議人所辯，本件係因甲○○未
      待其應遵守之燈光號誌完全變為綠燈，即匆忙往前行駛而
      肇事，則異議人豈有不追究甲○○之責任，反而為其修復
      機車之理？所辯顯違常情，難認可採。
   2、查本件肇事現場即臺北市○○○路與貴陽街口之燈光號誌
      ，係採「簡單二時相」運作，第一時相為重慶南路南北向
      通行，第二時向為貴陽街東西向通行，各時段行車管制號
      誌燈色變換均依綠、黃、紅循環運轉，於案發當時即94年
      2 月5 日（為星期六之例假日）13時15分許之預設時制，
      為週期100 秒，其中第一時向62秒（含黃燈3 秒、全紅清
      道2 秒），第二時向38秒（含黃燈3 秒、全紅清道3 秒）
      等情，此有臺北市交通管制工程處94年8 月30日北市交工
      控字第09432752800 號函及其所附之交通號誌時制表各1
      件附卷可稽。本件甲○○係見貴陽街之燈光號誌變為綠燈
      後，始將其機車往前行駛，嗣於貴陽街待轉區前方約7 公
      尺處附近，遭異議人機車之車頭碰撞而倒地受傷，俱如前
      述，審酌貴陽街之寬度僅約15公尺，而異議人於警詢時自
      承其當時行車速度約時速60公里，有道路交通事故現場圖
      、談話紀錄表在卷可憑，足認異議人駕駛機車行抵交岔路
      口前之停止線時，其應遵守之燈光號誌（即管制重慶南路
      南北向之燈光號誌）已轉變為紅燈，詎仍執意強行通過，
      始因而肇事，彰彰明甚。參以異議人於警詢時原係供稱：
      進入路口時未注意號誌狀況，嗣於本院訊問時始改稱：我
      要通過該路停止線時，重慶南路之燈光號誌還是綠燈云云
      ，在在顯示異議人所辯不實，其有闖紅燈並因而肇事致人
      受傷之違規事實，至為明確。
五、綜上所述，本件異議人駕駛機車行經有燈光號誌管制之交岔
    路口闖紅燈，並因而肇事致人受傷，舉發單位乃以異議人有
    「闖紅燈」及「違反道路交通安全規則肇事致人受傷」等違
    規行為，加以製單舉發，經異議人依限到案提出申訴，原處
    分機關依道路交通管理處罰條例第53條（贅引第1 項）、第
    63 條 第1 項第3 款（漏引第3 款）及違反道路交通管理事
    件統一裁罰基準表之規定，裁處罰鍰1,800 元並記違規點數
    3 點，另依同條例第61條第3 項前段（贅引第1 款）規定，
    記違規點數3 點（合計記違規點數6 點），均屬有據，核無
    違法或不當之處。異議人執持上揭理由，對原處分機關所為
    之2件 裁決處分聲明異議，均無理由，應予駁回。
六、依道路交通案件處理辦法第19條，裁定如主文。
中　　華　　民　　國　　94　　年　　10　　月　　31　　日
                  交通法庭　法　官　朱嘉川
以上正本證明與原本無異。
如不服本裁定應於送達後5日內向本院提出抗告狀。
                            書記官　陳聖儒
中　　華　　民　　國　　94　　年　　10　　月　　31　　日
